臺灣屏東地方法院刑事判決
111年度訴字第125號
公  訴  人  臺灣屏東地方檢察署檢察官
被      告  詹英俊



上列被告因詐欺案件，經檢察官提起公訴（109年度偵字第11808
號、110年度偵字第3255號），本院判決如下：
    主  文
詹英俊犯如附表「主文」欄所示之罪，共貳罪，各處如附表「主
文」欄所示之刑及沒收。應執行有期徒刑壹年捌月。 
    事  實
一、詹英俊在臉書社群網站創立以「蘇家正」為名稱之帳號(下
    稱蘇家正臉書帳號)後，透過臉書知悉游楚豫（游楚豫所涉
    幫助詐欺罪嫌，業經臺灣宜蘭地方檢察署檢察官以109年度
    偵字第5399號為不起訴處分確定）從事遊戲點數代儲業務，
    旋於民國109年2月13日17時19分許，以「蘇家正」臉書帳號
    與游楚豫聯繫，向游楚豫表示欲購買「極速領域」遊戲點數
    ，而取得游楚豫申辦使用之中國信託商業銀行板橋分行帳號
    000-000000000000號帳戶（下稱中信帳戶），詹英俊即意圖
    為自己不法之所有，基於以網際網路對公眾散布而犯詐欺取
    財之犯意，為下列犯行：
　㈠詹英俊於109年2月13日前不詳時間，以「蘇家正」臉書帳號
    ，在臉書刊登欲以新臺幣(下同)20,000元價格，出售ASUS R
    OG Phone II電競手機之不實訊息，致廖天佑看到訊息後陷
    於錯誤，以Messenger聯繫「蘇家正」臉書帳號，詹英俊使
    用蘇家正臉書帳號佯與廖天佑磋商買賣手機事宜，廖天佑依
    其指示於109年2月13日下午9時25分許，轉帳20,000元至游
    楚豫中信帳戶(該筆轉帳在游楚豫中信帳戶顯示轉入之時間
    為109年2月14日上午1時46分許)。「蘇家正」旋要求不知情
    之游楚豫兌存遊戲點數，游楚豫就將價值20,000元之極速領
    域遊戲點數存入「蘇家正」指定之遊戲帳戶。嗣廖天佑未取
    得手機，又被「蘇家正」臉書帳號封鎖，始悉受騙。
　㈡詹英俊於109年2月14日前不詳時間，以「蘇家正」臉書帳號
    在臉書「Marketplace」社團刊登欲販售ASUS ROG Phone II
     之不實訊息，致楊宜綸於109年2月14日瀏覽上開訊息後陷
    於錯誤，與「蘇家正」磋商手機買賣事宜，楊宜綸並依「蘇
    家正」指示，於109年2月14日上午9時49分許，匯款3,000元
    訂金至游楚豫中信帳戶。「蘇家正」再度要求游楚豫兌存遊
    戲點數，游楚豫見該次匯款人與前次不同察覺有異，故將3,
    000元匯還楊宜綸，並拒絕兌存遊戲點數予「蘇家正」而未
    遂。
二、案經廖天佑訴由宜蘭縣政府警察局羅東分局報告臺灣宜蘭地
    方檢察署呈請臺灣高等檢察署檢察長令轉臺灣屏東地方檢察
    署檢察官偵查起訴。
    理  由
壹、程序方面：
一、被告以外之人於審判外之陳述，雖不符刑事訴訟法第159條
    之1至第159條之4之規定，而經當事人於審判程序同意作為
    證據，法院審酌該言詞陳述或書面陳述作成時之情況，認為
    適當者，亦得為證據；當事人、代理人或辯護人於法院調查
    證據時，知有同法第159條第1項不得為證據之情形，而未於
    言詞辯論終結前聲明異議者，視為有前項之同意，刑事訴訟
    法第159條之5定有明文。下列所引被告詹英俊以外之人於審
    判外之陳述，檢察官、被告於本院準備程序中均表示同意有
    證據能力，就此等供述證據，依刑事訴訟法第159條之5規定
    ，認有證據能力。
二、其餘本件所憑認定被告犯罪事實之各項非供述證據，查無違
    反法定程序取得之情，依同法第158條之4規定反面解釋，均
    有證據能力。
貳、實體部分：
一、認定犯罪事實所憑之證據及理由：
    被告並不爭執有人使用「蘇家正」臉書帳號，基於以網際網
    路對公眾散布而犯詐欺取財之犯意，取得證人游楚豫中信帳
    戶號碼後，又在臉書上發布欲販售手機之貼文，使告訴人廖
    天佑、被害人楊宜綸分別陷於錯誤，匯款20,000元、3,000
    元至證人游楚豫中信帳戶，告訴人廖天佑匯付款項後，證人
    游楚豫儲值價值20,000元之極速領域遊戲點數至「蘇家正」
    指定之遊戲帳戶；被害人楊宜綸匯付款項後，證人游楚豫察
    覺有異故未兌換遊戲點數予「蘇家正」，且告訴人廖天佑、
    被害人楊宜綸均未取得手機等事實。惟否認有何以網際網路
    對公眾散布而犯詐欺取財、以網際網路對公眾散布而犯詐欺
    取財未遂犯行，辯稱：「蘇家正臉書帳號並非我申辦使用，
    從106年起我的身分跟IP位置就常被盜用，我有去潮州分局
    報案，我之前有去嘉義市的警察局做過筆錄，在屏東地方法
    院、士林地方檢察署也有另案，都已經查出不是我做的。我
    猜專業的駭客不需要持有我的手機硬體，就可以在我的手機
    登入蘇家正的臉書帳號」，惟查：
  ㈠不爭執事項之認定：
　　有人使用「蘇家正」臉書帳號，基於以網際網路對公眾散布
    而犯詐欺取財之犯意，取得證人游楚豫中信帳戶號碼後，在
    臉書上發布欲販售手機之貼文，使告訴人廖天佑、被害人楊
    宜綸分別陷於錯誤，匯款20,000元、3,000元至證人游楚豫
    中信帳戶，告訴人廖天佑匯付款項後，證人游楚豫儲值價值
    20,000元極速領域遊戲點數至「蘇家正」指定之遊戲帳戶；
    被害人楊宜綸匯付款項後，證人游楚豫察覺有異故未兌換遊
    戲點數予「蘇家正」，且告訴人廖天佑、被害人楊宜綸均未
    取得手機之事實，為被告所不爭執，並有附表證據欄所示證
    人於警詢、偵訊之證述明確，且有附表證據欄所示證據在卷
    可憑，此部分事實首堪認定為真。
  ㈡使用「蘇家正」臉書帳戶之人，是否為被告？
　⒈自被告持用之手機上所載臉書app登入登出紀錄、Messenger
    對話紀錄及IP位置以觀，蘇家正臉書帳戶為被告所使用：
　⑴被告手機有登入、登出「蘇家正」臉書帳戶之紀錄，亦有與
    證人游楚豫、告訴人廖天佑之Messenger對話紀錄：
    被告於警詢時同意警員檢視其持用之手機並就其手機活動紀
    錄截圖(警一卷第4頁至第5頁)，自截圖以觀(警一卷第6頁、
    第10頁至第11頁)，被告手機上所載臉書app活動紀錄，於10
    9年2月1日、2日、3日、6日、7日、8日、10日、11日、13日
    、14日、15日、16日、17日、18日、19日、20日、21日均有
    以「蘇家正」臉書帳號頻繁登入、登出紀錄。且觀諸自被告
    手機所載臉書app登入、登出之蘇家正臉書帳號大頭貼(警一
    卷第6頁、第8頁)，和向證人游楚豫磋商遊戲點數代儲之臉
    書帳號大頭貼、向告訴人廖天佑磋商手機交易之臉書帳號大
    頭貼均一致(警一卷第19頁，警二卷第18頁至第20頁)。另，
    被告手機所載Messenger app中有留存與證人游楚豫(臉書名
    稱Tony Yu)磋商遊戲點數代儲之對話紀錄，亦有與告訴人廖
    天佑之對話紀錄(警一卷第8頁至第9頁)，自被告手機Messen
    ger app檢視「蘇家正」與證人游楚豫之對話紀錄(警一卷第
    9頁)，與證人游楚豫提出其與蘇家正之對話紀錄完全相符(
    警一卷第23頁正、反面)。
　⑵「蘇家正」臉書帳戶於案發時之IP位置，與被告當時使用之I
    P位置相符：
　　比對宜蘭縣政府警察局羅東分局查詢通聯紀錄，及「蘇家正
    」臉書帳戶網路活動IP位置，可發覺「蘇家正」臉書帳戶於
    109年2月13日之IP位置曾為110.28.66.8(警一卷第35頁反面
    )，該IP使用者包含被告(警一卷第43頁)。「蘇家正」臉書
    帳戶於109年2月14日之IP位置曾為2401：e180：8850：853d
    ：c0cf：ff20：4b04：62fb(警一卷第35頁)，該IP位置使用
    者即為被告(警一卷第42頁)。
　⑶況被告自陳：「我的手機都沒有借給別人，都是我在使用。
    （偵一卷第30頁）」再勾稽上述蘇家正臉書帳號於109年2月
    13日、14日之IP位置、被告手機臉書app有蘇家正臉書帳戶
    登入登出紀錄，有與證人游楚豫、告訴人廖天佑對話紀錄，
    本案顯然是被告打開自己手機所載臉書app並使用蘇家正臉
    書帳號登入、登出，並以蘇家正臉書帳號使用Messenger與
    他人互傳訊息，足證蘇家正臉書帳戶使用者即為被告。
  ⒉「蘇家正」提供予證人游楚豫之臉書密碼，與被告自陳之極
    速領域帳號，有高度相似性：
　　證人游楚豫於警詢時證稱：「蘇家正在臉書私訊我，要我代
    儲極速領域遊戲點數，我請蘇家正提供臉書帳戶以便我儲值
    ，他提供臉書帳號+0000000000000、密碼richmoney666給我
    。(警一卷第15頁)」勾稽證人游楚豫與「蘇家正」之Messen
    ger對話紀錄(警一卷第21頁)，蘇家正提供之密碼確實為ric
    hmoney666。而被告於警詢時陳稱：「我有在玩極速領域，
    我帳號是RICHMONEY。(警一卷第4頁)」觀諸「蘇家正」提供
    予證人游楚豫之臉書密碼，及被告自陳之極速領域帳號，相
    似度甚高，更證蘇家正臉書帳號為被告持用無訛。
　⒊小結：
　　本院依上述證據，認定被告即為蘇家正臉書帳戶使用者，則
    被告自有使用蘇家正臉書帳戶，在網路上張貼欲販售手機不
    實訊息，使告訴人廖天佑、被害人楊宜綸陷於錯誤，再指示
    其等匯款至證人游楚豫中信帳戶，並要求證人游楚豫兌換遊
    戲點數之行為。
　㈢本院不採被告之辯解及不予調查被告聲請調查之證據之理由
    ：
　⒈就被告辯稱駭客盜用被告IP位置及駭客可以遠端操控被告手
    機所載臉書app並登入蘇家正臉書帳號部分：
　　被告辯稱：「我猜專業的駭客可以遠端登入蘇家正臉書帳號
    ，所以駭客不需要持用我的手機，也可以在我的手機上登入
    蘇家正臉書帳戶，但我這樣的猜測並沒有證據。我的IP遭駭
    客盜用。(偵一卷第116頁，本院卷第40頁)」被告就「駭客
    可以不持用其手機即在其手機上登入蘇家正臉書帳號」此部
    分辯解顯屬被告個人臆測。若被告所辯「有駭客使用蘇家正
    臉書帳號犯罪」一節為真，則該駭客修改IP位置的目的應該
    是隱藏自己的身分避免追緝，豈可能故意針對被告而將IP位
    置修改為被告於案發時之IP位置，又將自己犯罪之證據留存
    於被告臉書、Messenger app中？被告此部分所辯顯不可採
    信。
　⒉就被告辯稱其渾然不知手機所載臉書app有蘇家正帳號登入登
    出紀錄及Messenger對話紀錄部分：
　　被告陳稱：「警員於警詢時檢視我的手機，他是先登出我使
    用的詹英俊臉書帳號，進而發現我的手機有蘇家正臉書帳號
    登入紀錄，在警員登出詹英俊臉書帳號前，我並不知道我的
    手機臉書app竟然有蘇家正的臉書帳戶登入過。(本院卷第40
    頁)」惟觀諸上述蘇家正臉書帳號在被告手機所載臉書app的
    活動紀錄，109年2月間有登入登出紀錄之天數為17天，還在
    Messenger app留下對話紀錄，殊難想像被告持用自己的手
    機，也自陳有使用臉書、Messenger習慣(本院卷第40頁)，
    竟會渾然不知自己的手機有上述蘇家正帳號之活動紀錄，被
    告此部分辯解亦屬顯不可信。
　⒊就被告辯稱可調閱另案證據證明本案非其所為之部分：
　⑴嘉義市警察局不詳案件：
　　被告自陳：「我的身分跟IP位置自106年起就經常被盜用，
    我常常收到妨害電腦使用、詐欺、恐嚇案件的通知書，我在
    另案也被列為嫌疑人，當時有個黃姓偵查佐幫我處理，黃姓
    偵查佐都知道我發生什麼事，希望可以調閱另案筆錄內容，
    我不知道黃姓偵查佐的真實姓名，另案的通知書我也已經丟
    棄，我有去嘉義市的警局問過，他們說沒辦法幫我查詢。(
    本院卷第39頁、第47頁)」因被告無法特定其所述「另案」
    為哪一個案件、「黃姓偵查佐」為何人，本院自無從調閱被
    告所述「另案資料」。
  ⑵本院另案及臺灣士林地方檢察署檢察官108年度偵字第11857
    號案件：
　  被告辯稱：「我之前有遇到同樣的事情，法院有查出我是被
    盜用，我也有去士林地方檢察署開過庭，士林地方檢察署有
    查出來確實不是我，已經不起訴處分。(偵一卷第31頁)」本
    院查閱被告所指本院另案筆錄(本院卷149頁至第150頁)，該
    案事實與本案完全無涉，亦無被告所指「法院查出被告身分
    被盜用」之情。至於被告所指臺灣士林地方檢察署檢察官10
    8年度偵字第11857號不起訴處分書(本院卷第145頁至第147
    頁)，檢察官係依憑該案偵查所得證據，認未達起訴心證門
    檻，故予以不起訴處分，而非「就該案犯罪事實查出並非被
    告所為」故予以不起訴處分。況士林地方檢察署108年度偵
    字第11857號案件與本案卷證資料不同，是否達起訴、有罪
    心證門檻自應分別審酌、認定。本院另案及士林地方檢察署
    108年度偵字第11857號案件均無拘束本院判斷之效力，本院
    依上述積極證據相互勾稽，認定被告涉犯本案犯行已明，無
    從僅憑被告所指之另案，遽論被告並無本案犯行。
　⑶潮州分局另案：
　　被告辯稱：「有駭客盜用我IP位置，我有去潮州中山派出所
    報案。(偵一卷第116頁)」惟觀諸屏東縣政府警察局潮州分
    局110年10月27日潮警偵字第11032273400號函暨所附資料(
    偵一卷第127頁至第203頁)，被告報案內容係⑴認為其遭他人
    惡意評論，評論內容為「若不跟被告購買LINE防翻群機器人
    ，被告就會翻他人LINE群組」、⑵被告向他人購買傳說對決
    輔助程式遭他人詐欺，上開報案內容均與本案事實沒有關聯
    ，被告此部分辯稱無法作為對其有利之認定。
  ⒋綜上，被告所辯均是卸責之詞，不足採信。本案事證明確，
    被告犯行堪以認定，應依法論罪科刑。
二、論罪科刑：
　㈠被告是透過網際網路貼文之方式，向公眾刊登販賣手機之訊
    息，而告訴人廖天佑、被害人楊宜綸觀覽貼文後與被告聯繫
    ，磋商買賣商品事宜，核屬使用網際網路對公眾散布詐欺訊
    息而為詐欺取財行為。附表編號2部分，被害人楊宜綸雖然
    已經匯出款項，惟該款項匯入證人游楚豫帳戶後，又經證人
    游楚豫匯還被害人楊宜綸。因被告並無證人游楚豫金融帳戶
    密碼，故被告對於匯入證人游楚豫帳戶之款項並沒有自由支
    配、隨時提領款項等實質掌控權，故附表編號2部分犯罪未
    達既遂階段。是核被告如附表編號1所為，係犯刑法第339條
    之4第1項第3款以網際網路對公眾散布犯詐欺取財罪；如附
    表編號2所為，係犯刑法第339條之4第2項、第1項第3款以網
    際網路對公眾散布犯詐欺取財未遂罪。被告利用不知情之證
    人游楚豫遂行上開犯行，為間接正犯。而附表各該編號所示
    犯行，犯意各別、行為互殊，應分論併罰。
　㈡附表編號2部分，被告已著手於以網際網路對公眾散布犯詐欺
    取財行為之實行而不遂，為未遂犯，故依刑法第25條第2項
    規定減輕其刑。
　㈢爰以行為人之責任為基礎，審酌被告不思以正當方式求取財
    物，為圖不法利益，竟以三方詐欺方式，向告訴人廖天佑、
    被害人楊宜綸佯稱有手機可販售，指示告訴人廖天佑、被害
    人楊宜綸將款項匯入證人游楚豫之金融帳戶，告訴人廖天佑
    匯入款項後，證人游楚豫便將價值20,000元之遊戲點數儲存
    至被告遊戲帳戶，致被告受有獲得價值20,000元遊戲點數之
    利益。而被害人楊宜綸匯入款項後，因證人游楚豫發覺有異
    ，將款項退還被害人楊宜綸。被告2度透過網際網路傳播方
    式，可能使多數人閱覽其貼文後上當受騙，侵害社會程度及
    影響層面均較普通詐欺行為嚴重。被告自警詢至本院辯論終
    結時均否認犯行，並無賠償告訴人、被害人之意願(本院卷
    第19頁)，犯後態度不佳，所為實應高度非難。惟念及被告
    並無經法院論罪科刑之前科紀錄，素行良好。兼衡其自陳之
    學識程度及家庭、經濟狀況（因事涉個人隱私故不揭露，詳
    如本院卷第162頁）等一切情狀，分別量處如附表「主文」
    欄所示之刑。並依整體犯罪非難評價、各行為所侵害法益之
    關聯性或同一性、罪數所反映之被告人格特性與犯罪傾向、
    社會對特定犯罪行為處罰之期待等，為綜合判斷，合併量處
    如主文所示之應執行刑。
三、沒收：
　㈠犯罪所得：
　　犯罪所得，屬於犯罪行為人者，沒收之；前2項之沒收，於
    全部或一部不能沒收或不宜執行沒收時，追徵其價額，刑法
    第38條之1第1項前段、第3項分別定有明文。未扣案價值20,
    000元之極速領域遊戲點數為被告附表編號1犯罪所得，爰依
    上揭規定，於被告所犯如附表編號1所示罪刑項下宣告沒收
    ，於全部或一部不能沒收或不宜執行沒收時，追徵其價額。
　㈡犯罪所用之物：
　　供犯罪所用之物，屬於犯罪行為人者，得沒收之；前2項之
    沒收，於全部或一部不能沒收或不宜執行沒收時，追徵其價
    額，刑法第38條第2項前段、第4項定有明文。警員於警詢時
    檢視之被告所有手機1支，其內既有被告與證人游楚豫、告
    訴人廖天佑對話紀錄(警一卷第8頁至第9頁），該手機自為
    被告犯本案所用之物且未扣案，爰依上揭規定，於被告附表
    編號1、2所示罪刑項下宣告沒收，於全部或一部不能沒收或
    不宜執行沒收時，追徵其價額。
據上論斷，應依刑事訴訟法第299條第1項前段，判決如主文。
本案經檢察官莊承頻提起公訴，檢察官潘國威到庭執行職務。
中　　華　　民　　國　　111 　年　　7 　　月　　5 　　日
                  刑事第一庭  審判長法  官  王以齊
　　　　　　　　　                  法  官  楊宗翰
　　　　　　　　　                  法  官  粘凱庭
以上正本證明與原本無異。
如不服本判決應於收受判決後20日內向本院提出上訴書狀，並應
敘述具體理由；其未敘述上訴理由者，應於上訴期間屆滿後20日
內向本院補提理由書（均須按他造當事人之人數附繕本）「切勿
逕送上級法院」。
中　　華　　民　　國　　111 　年　　7 　　月　　7 　　日
                                    書記官  李家維
附錄本案論罪科刑法條全文：
中華民國刑法第339條之4
犯第三百三十九條詐欺罪而有下列情形之一者，處一年以上七年
以下有期徒刑，得併科一百萬元以下罰金：
一、冒用政府機關或公務員名義犯之。
二、三人以上共同犯之。
三、以廣播電視、電子通訊、網際網路或其他媒體等傳播工具，
    對公眾散布而犯之。
前項之未遂犯罰之。
卷別對照表：
簡稱 卷宗名稱 警一卷 宜蘭縣政府警察局羅東分局羅警偵字第1100007241號卷 警二卷 宜蘭縣政府警察局羅東分局羅警偵字第1090005056號卷 偵一卷 臺灣屏東地方檢察署109年度偵字第11808號卷 偵二卷 臺灣屏東地方檢察署110年度偵字第3255號卷 偵三卷 臺灣宜蘭地方檢察署109年度偵字第5399號卷 本院卷 本院111年度訴字第125號卷 
附表：
編號 犯罪事實 證據 主文 1 事實欄一㈠部分 ①證人即告訴人廖天佑於警詢之證述（警二卷第13頁） ②證人游楚豫於警詢、偵查之證述（警一卷第13頁至第17頁，偵一卷第45頁至第46頁，偵三卷第25頁至第26頁） ③證人游楚豫提出其與「蘇家正」Messenger 對話紀錄1份（警一卷第19頁至第23頁） ④告訴人廖天佑提出郵政自動櫃員機交易明細表1張（警二卷第14頁） ⑤證人游楚豫之中信帳戶交易明細1份（偵一卷第19頁至第21頁） 詹英俊以網際網路對公眾散布而犯詐欺取財罪，處有期徒刑壹年肆月。 未扣案價值新臺幣貳萬元之極速領域遊戲點數、手機壹支均沒收，於全部或一部不能沒收或不宜執行沒收時，追徵其價額。  2 事實欄一㈡部分 ①證人即告訴人楊宜綸於警詢之證述（警一卷第27頁至第28頁） ②證人游楚豫於警詢、偵查之證述（警一卷第13頁至第17頁，偵一卷第45頁至第46頁，偵三卷第25頁至第26頁） ③證人游楚豫提出其與「蘇家正」Messenger對話紀錄1份（警一卷第19頁至第23頁） ④告訴人楊宜綸與證人游楚豫Messenger對話紀錄1份（警一卷第24頁至第25頁、第29頁至第30頁） ⑤證人游楚豫之中信帳戶交易明細1份（偵一卷第19頁至第21頁） 詹英俊以網際網路對公眾散布而犯詐欺取財未遂罪，處有期徒刑捌月。 未扣案手機壹支沒收，於全部或一部不能沒收或不宜執行沒收時，追徵其價額。